【裁判字號】    97,審訴,1293
【裁判日期】    970926
【裁判案由】    毒品危害防制條例
【裁判全文】
臺灣桃園地方法院刑事判決            97年度審訴字第1293號
公  訴  人  臺灣桃園地方法院檢察署檢察官
被      告  甲○○
上列被告因違反毒品危害防制條例案件，經檢察官提起公訴（97
年度毒偵字第1629號），被告於本院準備程序進行中，就被訴事
實為有罪之陳述，經本院告知簡式審判程序意旨，並聽取公訴人
及被告之意見後，本院合議庭裁定改依簡式審判程序審理，茲判
決如下：
    主  文
甲○○施用第一級毒品，累犯，處有期徒刑玖月，扣案之第一級
毒品海洛因伍包含袋（合計毛重捌點貳公克）均沒收銷燬之，電
子磅秤壹臺及分裝袋壹佰拾貳只均沒收；又施用第二級毒品，
累犯，處有期徒刑陸月，扣案之第二級毒品甲基安非他命伍包含
袋（合計毛重伍點公克）均沒收銷燬之，吸食器壹組及電子磅
秤壹臺均沒收。應執行有期徒刑壹年壹月，扣案之第一級毒品海
洛因伍包含袋（合計毛重捌點貳公克）及第二級毒品甲基安非他
命伍包含袋（合計毛重伍點公克）均沒收銷燬之，電子磅秤壹
臺、分裝袋壹佰拾貳只及吸食器壹組均沒收。
    事  實
一、緣甲○○前於民國87年間因施用第一級毒品案件，經本院以
    87年度毒聲字第1713號裁定觀察、勒戒，經觀察、勒戒後，
    因認無繼續施用毒品之傾向，於87年9 月28日執行完畢釋放
    出所，並經臺灣桃園地方法院檢察署檢察官以87年度偵字第
    13628 號為不起訴處分而確定在案；又於88年間因施用第二
    級毒品案件，經本院以88年度毒聲字第2033號裁定觀察、勒
    戒，經觀察、勒戒後，因認有繼續施用毒品之傾向，再經本
    院以88年度毒聲字第4441號裁定強制戒治，於強制戒治執行
    中，復經本院以88年度毒聲字第7583號裁定停止戒治，所餘
    戒治期間付保護管束，嗣經本院以89年度毒聲字第4338號裁
    定撤銷停止戒治，於90年5 月18日強制戒治期滿執行完畢，
    其該次所犯施用毒品犯行，並經本院以88年度易字第1823號
    判決判處有期徒刑5 月確定，於90年10月18日執行完畢（以
    上不構成累犯）；又於91年再間因施用毒品案件，經本院以
    91年度毒聲字第167 號裁定強制戒治，於強制戒治執行中，
    復經本院以92年度毒聲字第1804號裁定停止戒治，於92年10
    月28日強制戒治期滿執行完畢。於91年間因違反毒品危害防
    制條例等案件，經本院以90年度重訴字第15號判決判處有期
    徒刑7 年（販賣第一級毒品未遂）、1 年（持有第二級毒品
    ）、8 月（連續施用第一級毒品）、6 月（連續施用第二級
    毒品）、4 月（妨害公務）、3 月（贓物），嗣經上訴後，
    復由臺灣高等法院以92年度上訴字第3521號就連續施用第二
    級毒品、持有第二級毒品部分改判處有期徒刑1 年、3 月，
    其餘上訴駁回，而前開販賣第一級毒品未遂部分又由最高法
    院以93年度台上字4052號判決撤銷，發回原審法院，再經臺
    灣高等法院以93年度上更一字第494 號判決就販賣第一級毒
    品部分改判處無罪確定。同年間又因違反槍砲彈藥刀械管制
    條例等案件，經本院以92年度訴字第48號判決判處有期徒刑
    1 年2 月、6 月，嗣經上訴後，復經臺灣高等法院以92年度
    上訴字第2203號判決判處有期徒刑1 年3 月、6 月，應執行
    有期徒刑1 年8 月，再上訴最高法院，嗣經最高法院以92年
    度台上字第6495號駁回上訴確定。上開二案接續執行，乃於
    93年2 月12日入監執行，且於95年5 月2 日假釋出監，並於
    96年7 月27日保護管束期滿，未經撤銷假釋，未執行之刑以
    執行論而視為執行完畢（於本案構成累犯）；詎其仍不知悔
    改，復基於施用第一、二級毒品之犯意，於97年3 月23日晚
    間11時許，在停放於桃園縣桃園市某處之自小客車上，分別
    施用第一級毒品海洛因及第二級毒品甲基安非他命（起訴書
    誤載為安非他命）各1 次。嗣於97年3 月24日凌晨2 時50分
    許，在桃園縣桃園市○○街846 號前為警查獲，並扣得第一
    級毒品海洛因5 包（合計毛重8.2 公克，含與毒品無法析離
    之包裝袋5 只）、第二級毒品甲基安非他命5 包（合計毛重
    5.3 公克，含與毒品無法析離之包裝袋5 只）及其所有供施
    用第二級毒品所用之吸食器1 組、供其施用第一級毒品之分
    裝袋132 只及供其施用毒品所用之電子磅秤1 臺與本件犯罪
    無關之行動電話1 具。
二、案經桃園縣政府警察局移請臺灣桃園地方法院檢察署檢察官
    偵查起訴。
    理  由
一、前開犯罪事實，業據被告甲○○於警詢、本院審理中皆坦承
    不諱，且被告於97年3 月24日為警查獲後所採集之尿液，經
    送驗結果確分別呈鴉片類及甲基安非他命陽性反應，此有桃
    園縣政府警察局被採尿人尿液暨毒品真實姓名與編號對照表
    、台灣檢驗科技股份有限公司濫用藥物檢驗報告各1 紙附卷
    可稽，此外，並有供被告施用第二級毒品之吸食器1 組、供
    施用毒品所用之電子磅秤1 臺、供施用第一級毒品所用之分
    裝袋132 只等物扣案可資佐證。又被告為警查獲時，扣得之
    疑似第一級毒品海洛因5 包（合計毛重為8.2 公克），及疑
    似第二級毒品甲基安非他命5 包（合計毛重5.3 公克），經
    桃園縣政府警察局初步鑑驗，確分別呈嗎啡海洛因之反應及
    安非他命之反應，此有桃園縣政府警察局查獲毒品危害防制
    條例「毒品」初步鑑驗報告單1 份附卷可查，及扣押物品目
    錄表等資料在卷憑考，堪認被告前揭不利於己之自白確與事
    實相符，洵堪採為論罪科刑之依據。又按92年7 月9 日新修
    正之毒品危害防制條例刪除二犯及三犯之規定，一改修法前
    繁雜之處遇程序，僅將施用毒品者簡化區分為初犯、再犯，
    並認施用毒品者係屬病患性犯人，以觀察、勒戒戒除其身癮
    ，並以強制戒治去除其心癮。經觀察、勒戒或強制戒治執行
    完畢釋放後，若係五年後再犯該條例第10條施用毒品罪者，
    與同條例第20條第1 項、第2 項關於「初犯」之處理方式相
    同，檢察官應先聲請法院裁定令被告入勒戒處所觀察、勒戒
    ，並視有無繼續施用毒品傾向，決定應予釋放、為不起訴之
    處分，或應聲請法院裁定令入戒治處所強制戒治；若係五年
    內「再犯」同條例第10條施用毒品罪者，依同條例第23 條
    第2 項規定，檢察官則應依法追訴。觀諸該條例第20條第3
    項之修正理由：「觀察、勒戒或強制戒治五年後再犯者，顯
    見前所實施之觀察、勒戒或強制戒治已足以遮斷其施用毒品
    之癮，為期自新及協助其戒除毒癮，對此五年後再犯者，爰
    明定仍適用初犯之規定，先經觀察、勒戒、強制戒治之程序
    。」及同條例第23條第2 項之修正理由：「為配合簡化施用
    毒品犯之刑事處遇程序，並鑑於經觀察、勒戒或強制戒治執
    行完畢釋放後五年內再犯者，其再犯率甚高，原據以實施之
    觀察、勒戒及強制戒治既已無法收其實效，自應施以刑事處
    遇。」顯然如施用毒品者係前經觀察、勒戒或強制戒治等治
    療程序執行完畢五年後，始再施用毒品之「初犯」，因前所
    執行之觀察、勒戒或強制戒治已足收戒除毒癮之效，自應重
    新執行觀察、勒戒或強制戒治等治療程序，並於治療程序執
    行完畢後，由檢察官為不起訴處分，毋庸對之追訴處罰；反
    之，在「再犯」之情形，因其先前所為治療程序顯未能收戒
    斷毒癮之效，且考量施用毒品者之再犯率偏高，乃簡化其刑
    事處遇程序，而逕予追訴處罰，不再施以治療程序。參酌上
    開立法理由，修正毒品危害防制條例就施用毒品者，祇於「
    初犯」及「五年後再犯」二種情形，有其追訴條件之限制，
    即須於初犯經觀察、勒戒或強制戒治釋放後，五年內均無施
    用毒品之行為，始能認其前所實施之觀察、勒戒或強制戒治
    已足遮斷毒癮，而得於五年後再犯時，再予適用初犯之規定
    ，重行觀察、勒戒等程序。倘五年內已經再犯，被依法追訴
    處罰，縱其第三次（或第三次以上）施用毒品之時間在初犯
    釋放五年以後，即與「五年後再犯」之情形有別，且因已於
    「五年內再犯」，顯見其再犯率甚高，原實施觀察、勒戒或
    強制戒治，已無法收其實效，而無五年戒斷期之存在，自無
    再經觀察、勒戒及強制戒治之必要，應由檢察官逕行起訴，
    始符新法修正之本旨（最高法院95年度台非字第59號、第65
    號判決意旨參照），查被告曾有事實欄一所載之施用毒品犯
    行，有臺灣高等法院被告前案紀錄表1 紙附卷可稽，其本件
    施用毒品犯行非屬「初犯」及「五年後再犯」之情形，依上
    開說明，自應逕予論罪科刑。綜上，本件事證明確，被告犯
    行堪以認定。
二、核被告所為，係犯毒品危害防制條例第10條第1 項、第2 項
    之施用第一級、第二級毒品罪。被告分別於施用第一級毒品
    海洛因、第二級毒品甲基安非他命前後之持有第一級毒品海
    洛因、第二級毒品甲基安非他命之低度行為，各為施用之高
    度行為所吸收，均不另論罪。被告所犯上開二罪間，犯意各
    別，行為互殊，應分論併罰。被告有事實欄一所述之犯罪科
    刑及執行完畢紀錄，此有臺灣高等法院被告前案紀錄表1 份
    在卷可按，被告受徒刑之執行完畢後，於5 年以內，故意再
    犯本件有期徒刑以上之二罪，均為累犯，均應依刑法第47條
    第1 項之規定加重其刑。爰審酌被告前已因施用毒品案件經
    觀察勒戒、強制戒治及刑之執行，本應徹底戒除毒癮，竟復
    施用毒品之犯行，戕害己身，顯無悔改之意，惟念其犯後坦
    承犯行等一切情狀，並認檢察官之求刑為適當，分別量處如
    主文所示之刑，並定其應執行之刑。至扣案之疑似第一級毒
    品海洛因5 包含袋與扣案之疑似第二級毒品甲基安非他命5
    包含袋，經鑑定後確分別為第一級毒品海洛因與第二級毒品
    甲基安非他命部分，已如前述，至其中包裝海洛因之包裝袋
    5 只與包裝甲基安非他命之包裝袋5 只部分，依現行檢驗方
    式乃以刮除方式為之，包裝袋上仍會摻殘若干毒品無法分離
    ，均自應一體視為毒品部分，均應依毒品危害防制條例第18
    條第1 項前段宣告沒收銷燬之。又扣案之吸食器1 組係供被
    告施用第二級毒品所用之物，扣案之電子磅秤1 臺係供被告
    施用毒品所用之物，至分裝袋132 只則係供被告施用第一級
    毒品所用之物，且均係被告所有一情，業經被告於本院審理
    時自承在卷，併依刑法第38條第1 項第2 款之規定宣告沒收
    。末查，上開扣案之行動電話1 具，既非被告所有之物，亦
    無積極證據證明與本案之犯罪有關，爰不宣告沒收，附此敘
    明。
據上論斷，應依刑事訴訟法第273條之1 第1 項、第299條第1 項
前段，毒品危害防制條例第10條第1 項、第2 項、第18條第1 項
前段，刑法第11條、第47條第1 項、第38條第1 項第2 款、第51
條第5 款，判決如主文。
中    華    民    國    97    年      9   月   26     日
                      刑事庭  法  官  林靜梅
以上正本證明與原本無異。
如不服本判決，應於判決送達後10日內向本院提出上訴狀（應附
繕本），其未敘述上訴理由者，應於上訴期間屆滿後20日內補提
理由書狀於本院，上訴於臺灣高等法院。
                              書記官  林韡婷
中    華    民    國    97    年    9     月    26    日
本案論罪科刑法條：
毒品危害防制條例第10條
施用第一級毒品者，處 6 月以上 5 年以下有期徒刑。
施用第二級毒品者，處 3 年以下有期徒刑。


司法院資訊處製作；財團法人民間司法改革基金會備份。
